【裁判字號】    99,交抗,1976
【裁判日期】    991105
【裁判案由】    違反道路交通管理處罰條例
【裁判全文】
臺灣高等法院交通事件裁定            99年度交抗字第1976號
抗  告  人
即受處分人  甲○○
上列抗告人即受處分人因違反道路交通管理處罰條例案件，不服
臺灣板橋地方法院中華民國99年9月7日所為裁定（99年度交聲字
第1430號），提起抗告，本院裁定如下：
    主  文
抗告駁回。
    理  由
一、抗告意旨略以：原審認定行車速度在所有無速限標誌或標線
    路段，時速均不得超過50公里，請問有多少人知道？無標示
    限速距離多遠才適用以上規定？省道台二甲線有好幾種速限
    ，被拍處前後2 公里均無任何速限標誌，且被拍處前方約10
    0 公尺開始，標線已非雙黃線，且為近平地之直線道路，在
    此多數人會認為速限可提升至少是限速60公里以上；執法人
    員不選擇在2 公里前有標誌處執法，卻選在容易有爭議處，
    分明是設陷阱後再搬出沒人知道之法條規定。抗告人即受處
    分人甲○○（簡稱抗告人）超速被拍時間為民國（下同）99
    年3 月27日夜間11時23分左右，抗告人於翌（28）日凌晨0
    時3 分至13分至案發地蒐證拍照，該時段執法人員尚在執勤
    ，完全沒有擺放明顯告示，卻謊稱已於執勤點前放置「前有
    測速照相」。抗告人從未否認被拍攝當天可能有超速，因趕
    路實有不得已，故全心注意路況而未注意速度，所以不知是
    超速多少，如有標示提醒，至少抗告人會注意減至適當速度
    ，而該路段一直以來抗告人就以為是限速60公里以上，亦行
    經多年（如限速60公里，則抗告人超速未逾60公里）。抗告
    人住板橋，目前在林口工作，通勤交通不便，且需負擔一家
    5 口生計，早晚亦要接送小孩，扣牌而無法使用車輛對抗告
    人及家庭成員影響很大，此為抗告人最無法認同與接受。抗
    告人要求臺北縣政府警察局金山分局提出抗告人違規當天之
    工作記錄，證明測速之前有記錄「已拍攝100 公尺前所設立
    告示牌警告標誌」，並提供當天測速設備之校正合格證、使
    用期限證明及儀器誤差值云云。
二、按汽車駕駛人行車速度超過規定之最高時速60公里以上者，
    處新臺幣（下同）6千元以上2 萬4千元以下罰鍰，並當場禁
    止其駕駛；汽車駕駛人有第43條情形者，除依原條款處罰鍰
    外，並記違規點數3 點；汽車駕駛人，有第43條規定之情形
    者，應接受道路交通安全講習，道路交通管理處罰條例第43
    條第1項第2款、第63條第1項第3款、第24條第1項第3款分別
    定有明文。
三、經查：
  (一)本件抗告人於99年3 月27日夜間11時23分許，駕駛車牌號碼
    0759-DQ號自用小客車，行經臺北縣金山鄉○○○○○路2.2
    公里處時，經當時於該處執勤之警員以科學儀器測得時速為
    114 公里之事實，為抗告人所不爭執，並有臺北縣政府警察
    局金山分局99年8 月19日北縣警金交裁字第0990016950號函
    所附北縣警交字第CY0000000 號舉發違反道路交通管理事件
    通知單及採證照片在卷可稽（見原審卷第13至15頁）。
  (二)按行車速度，依速限標誌或標線之規定；無速限標誌或標線
    者，行車時速不得超過50公里；但在未劃設車道線、行車分
    向線或分向限制線之道路，或設有快慢車道分隔線之慢車道
    ，時速不得超過40公里，道路交通安全規則第93條第1項第1
    款定有明文。依抗告人所提前開路段之現場照片所示（附於
    抗告人提出之光碟片電子檔內，及本院卷第18頁），該路段
    沿途除路面標示有限速50公里之標線外，路旁並立有最高速
    限50公里之標誌牌；而抗告人提出之金山分局99年5 月10日
    北縣警金交裁字第0990009072號函亦說明，該路段行車最高
    速限為每小時50公里（見原審卷第10頁）；又縱使該路段無
    速限標誌或標線，依前揭規定，行車時速亦不得超過50公里
    。況抗告人自稱該路段其行經多年，則焉有不知沿途均有標
    示限速50公里之理；又抗告人既為領有駕照之合格駕駛人，
    對於前開行車速度之限制，又豈能諉為不知。是抗告人辯稱
    以為該路段限速為60公里以上云云，顯不足採。
  (三)又按道路交通管理處罰條例第7條之2 第3項雖規定，對於行
    車速度超過規定之最高速限或低於規定之最低速限之違規行
    為，採用固定或非固定式科學儀器取得證據資料證明者，於
    一般道路須至少於100 公尺，於高速公路、快速公路須至少
    於300 公尺前，明顯標示之，然上開規定係因考量政府處罰
    違規超速之行為，其目的並不在於處罰本身，而係欲透過此
    舉而促使駕駛人能夠遵守速限規定，故要求交通及警政單位
    ，在一定距離前樹立警告標示，以提醒駕駛人注意遵守速限
    規定，並避免有遭民眾詬病為「偷拍」之執法方式。按駕駛
    人開車應遵守交通速限，除為法定之義務外，更為最基本之
    交通常識與行車道德，自不因上開條文之增訂而有所減輕，
    亦無所謂「該標示100 公尺內不會有測速照相儀器」而得任
    意超速之信賴利益可言，是以執法單位若確實已採取相當之
    提醒措施，使駕駛人能及時注意到前方有測速照相儀器，而
    得適時將速度維持在法定速限內，即應認已符合法定程序；
    且該條文僅規定一般道路在至少100 公尺前須有明顯標示，
    又道路交通管理處罰條例第4條第2項授權行政機關，對於道
    路交通標誌之指示、標示方式、設置基準及設置地點等事項
    制定規則，以執行道路交通管理、維護交通秩序、確保交通
    安全等工作。是行政機關依據道路之地形情況、車行流量等
    因素考量所依法設置之道路標誌，除有重大明顯瑕疵或其他
    違法情形外，一般用路人即均有應予遵守之義務。本件執勤
    員警於99年3 月27日夜間執行違規取締勤務時，已於執勤地
    點前放置「前有測速照相」提醒標誌等情，有抗告人提出之
    金山分局99年5 月10日北縣警金交裁字第0990009072號函可
    參（見原審卷第10頁）；又本院函請金山分局檢送執行本件
    取締勤務時於執勤地點前放置活動式「前有測速照相」提醒
    標誌之現場照片，及所使用雷達測速儀之檢定合格證書供參
    ，亦經該分局於99年10月27日以北縣警金交裁字第09900217
    28號函附99年3月27日夜間於台二甲線2.5公里往金山方向之
    路燈桿上設有「常有測速照相」標誌之現場照片2 張，及取
    締本件違規所使用雷達測速儀於99年2月1日經經濟部標準檢
    驗局檢定合格之合格證書（有效期限至100年2月28日）影本
    1 紙在卷可憑（見本院卷第20至22頁）。是本件執勤員警於
    執行違規取締勤務時，已於執勤地點前300 公尺放置「常有
    測速照相」之提醒標誌，符合前開「至少於100 公尺前」明
    顯標示之規定。抗告人雖辯稱其當時並未看到該提醒標誌云
    云，惟其夜間以高達114 公里之時速行駛於限速50公里之台
    二甲線（即陽金公路），該路段並非高速或快速公路，而係
    屬山區道路，且其自稱全心注意路況，則其竟未及注意該提
    醒標誌，實難令人置信。
四、綜上所述，抗告人前開所辯，均不足採，其於前揭時、地確
    係以時速114 公里之速度超速行駛於最高時速為50公里之公
    路路段，行車速度超過規定之最高時速達60公里以上之違規
    事實，洵堪認定。原審認原處分機關依道路交通管理處罰條
    例第43條第1項第2款、第63條第1項第3款、第24條第1項第3
    款及違反道路交通管理事件統一裁罰基準及處理細則之規定
    ，裁處抗告人罰鍰8千元，並記違規點數3點及施以道路交通
    安全講習，核無不當或違法，而駁回抗告人異議之聲明，經
    核並無違誤。抗告人猶執前詞，任意指摘原裁定不當，難認
    為可採，其抗告為無理由，應予駁回。至抗告人稱不服其汽
    車牌照遭吊扣云云，然本件原處分機關之裁決書處罰主文並
    無吊扣車牌乙項，抗告人所指容有誤會，併予敘明。
據上論結，應依道路交通管理處罰條例第89條，刑事訴訟法第41
2條，裁定如主文。
中    華    民    國    99    年    11    月    5     日
                  刑事第一庭審判長法  官  葉騰瑞
                                  法  官  莊明彰
                                  法  官  彭政章
以上正本證明與原本無異。
不得再抗告。
                                  書記官  杜宜寧
中    華    民    國    99    年    11    月    9     日

司法院資訊處製作；財團法人民間司法改革基金會備份。
